【裁判字號】    91,交易,395
【裁判日期】    920313
【裁判案由】    業務過失傷害
【裁判全文】
臺灣桃園地方法院刑事判決                        九十一年度交易字第三九五號
    公  訴  人  臺灣桃園地方法院檢察署檢察官
    被      告  丁○○
右列被告因過失傷害案件，經檢察官提起公訴（九十一年度偵字第六一三八號），本
院判決如左：
    主  文
丁○○從事業務之人，因業務上之過失傷害人，處拘役肆拾日，如易科罰金，以參佰
元折算壹日。
    事  實
一、丁○○從事販賣體育用品業務，平日以自用小貨車載送貨架，駕駛車輛為其附隨
    業務，為從事業務之人，於民國九十年十月九日十六時三十分許，駕駛車牌號碼
    三Ｂ—七六一七號自用小貨車，沿桃園縣中壢市○○○路○段往二段之方向行駛
    ，途經劃有分向線之中山東路一段（起訴書誤認為分向限制線），欲迴轉至對向
    車道，駛入其位於中山東路一段五五號之店面騎樓內停放卸貸，本應注意汽車迴
    車前應暫停，看清無來往車輛，始能迴車，而依當時一切情況，並無不能注意之
    情形，竟疏未注意有來往車輛，而貿然迴車，於迴車途中，見對向車道乙○○騎
    乘車牌號碼ＭＫＳ—三七五號重型機車，搭載林品汝，行經該處，乃暫停對向車
    道上，欲讓乙○○所騎乘之重型機車先行通過，適乙○○騎乘上開機車，亦疏未
    注意車前狀況，見狀欲直接駛往內側車道繞過小貨車後方而行，不知丁○○已暫
    停於對向車道上，欲讓其先行通過，致發現丁○○所駕駛之自小貨車停於對向車
    道上，煞車不及，致機車正面撞及自用小貨車右後方，因而人車倒地，乙○○因
    而受有右膝股骨外髁開放性骨折、右髖骨韌帶斷裂、頭部外傷併臉部撕裂傷及右
    肘撕裂傷之傷害；林品汝則受有右膝裂傷併內側對位韌帶斷裂之傷害。丁○○於
    車禍發生後犯罪未發覺前，對於到場處理車禍事故之警員表示其為自小貨車之駕
    駛人，自首而受裁判。
二、案經丁○○自首暨被害人乙○○訴由桃園縣警察局中壢分局報請、被害人乙○○
    法定代理人甲○○、林品汝之法定代理人丙○○○訴請臺灣桃園地方法院檢察署
    檢察官偵查起訴。
    理  由
一、訊據被告丁○○固坦承於右揭時、地駕駛前述自用小貨車，欲迴轉對向車道，駛
    入其位於中山東路一段五五號之店面騎樓內停放，而於對向車道上與告訴人乙○
    ○所騎乘之上述重型機車發生碰撞，致被害人乙○○及其搭載之林品汝受傷等情
    不諱，惟矢口否認有業務過失傷害之犯行，辯稱：伊並非以駕駛為業，只是駕駛
    自小貨車載運店裡之貨架，當時其他自小客車暫停欲讓伊迴轉駛入對向體育用品
    店騎樓卸下貨架，伊見被害人乙○○所騎乘之機車並沒有讓伊通過之意思，乃暫
    停對向車道上，欲讓被害人乙○○先行，結果被害人繞道後方，反而撞到伊自小
    貨車右後方，伊並無過失云云。惟查，右揭犯罪事實業經被害人乙○○、林品汝
    指訴綦詳，並有道路交通事故調查報告表一紙、驗傷單二紙、及現場照片六張在
    卷可稽（偵查卷第一二頁、第一三頁、第一四頁、他字第一０頁）。而從卷附道
    路交通事故調查報告表所附之現場圖、現場照片及被告與被害人所陳述，可知告
    訴人乙○○所騎乘之機車與被告駕車發生撞擊之地點，係在中壢市○○○路○段
    五五號前，即被告所行駛方向之對向車道上，肇事後，被害人機車側倒在往中山
    東路二段之車道上，參酌被告於警訊中供稱：「．．．我於轉彎動作進行時，車
    尾位置約在車道線上，當時我右側車輛均已停止，欲讓我通行，但該ＭＫＳ—三
    七五機車距離約三十公尺遠．．．卻突然撞擊我車輛右側尾部部位．．．」等語
    （見偵查卷第五頁反面），而被害人乙○○陳稱：「．．．自小貨車正欲迴轉，
    我就直行，想從車尾繞過去，未料該車卻突然停止．．．而煞車不及．．」、「
    約時速四、五十公里」等語（見偵查卷第七頁反面、第五頁正面），而依卷附現
    場圖及照片所示，肇事地點道路筆直，告訴人乙○○顯無不能注意之情事，其騎
    乘之機車顯未注意車前狀況，而撞擊被告前述自小貨車右後方無訛。又被告於行
    經中山東路一段，既已發現被害人、車，其欲迴車時如有禮讓告訴人先行，怎會
    與告訴人在對向車道上發生車禍？故被告有未看清無來往車輛，即迴車之過失甚
    明。又從卷附道路交通事故調查報告表所附之現場圖、現場照片，可知本件車禍
    地點桃園縣中壢市○○○路○段，僅劃有分向線，並非禁止迴車，公訴人認係劃
    有分向限制線，禁止左轉，容有誤會。再者，左轉係指於交岔路口時變更前進之
    方向，而迴車係指於行進中變更來往方向而言，本件肇事地點並非交岔路口，且
    係被告於行進中變更來往方向，故應認定為迴車，並非左轉，公訴人認為係左轉
    ，亦有誤會，附此敘明。本件肇事經送台灣省桃園縣區車輛行車事故鑑定委員會
    鑑定結果認為被告有左轉彎未讓直行車先行，告訴人乙○○有駕駛重機車疏未注
    意車前狀況之肇事原因，此有台灣省桃園縣區車輛行車事故鑑定委員會九十一年
    十二月六日九十一府車鑑桃字第九一一三六三號函暨鑑定意見書各一紙在卷可稽
    （見本院刑事卷），惟同前所述，應認係被告有未看清無來往車輛，即迴車之過
    失，故其此部分鑑定意見不可採，附此敘明。按汽車迴車前，應暫停，並顯示左
    轉燈光或手勢，看清無來往車輛，並注意行人通過，始得迴車，道路交通安全規
    則第一百零六條第五款定有明文。被告既領有駕駛執照，其於右揭時地駕車自應
    遵守上述道路交通安全規定，且依當時情形亦非不能注意，竟疏未注意看清有無
    來往車輛，即貿然迴車，因而肇禍，自應負過失責任，且被告之過失行為與被害
    人乙○○、林品汝之傷害間有相當因果關係。雖被害人乙○○亦有上述過失，然
    亦無法解免被告之刑責。又被告於本院審理中供承其係從事販賣體育用品之業務
    ，平日以自用小貨車載送貨架（本院九十一年八月八日審理筆錄），故駕駛為其
    附隨業務，自為從事業務之人。故被告上開所辯顯係事後卸責之詞，委不足採。
    是以本件事證明確，被告之過失傷害犯行洵堪認定。
二、核被告所為，係犯刑法第二百八十四條第二項前段之業務過失傷害罪。其以一過
    失傷害行為致被害人乙○○、林品汝等二人受傷，係一行為觸犯數罪名，為同種
    想像競合犯，應依刑法第五十五條規定，從一重處斷。又被告於車禍發生後犯罪
    未發覺前，對於到場處理事故之警員表示其為自小貨車之駕駛人，自首而受裁判
    ，業經證人即警員林聰耀到庭證述屬實，自應依刑法第六十二條前段規定，減輕
    其刑。爰審酌被告之素行良好、過失程度、被害人所受傷害程度，及尚未與被害
    人達成民事和解之犯後態度等一切情狀，量處如主文所示之刑，並諭知易科罰金
    之折算標準。
據上論斷，應依刑事訴訟法第二百九十九條第一項前段，刑法第二百八十四條第二項
前段、第五十五條、第六十二條前段、第四十一條第一項前段，罰金罰鍰提高標準條
例第一條前段、第二條，判決如主文。
本案經檢察官吳廣莉到庭執行職務。
中      華      民      國    九十二    年      三      月     十三     日
                                臺灣桃園地方法院交通法庭
                                      法  官   曾  正 耀
右正本證明與原本無異。
如不服本判決，應於判決送達後十日內向本院提出上訴狀( 應附繕本 )，上訴於
臺灣高等法院。
                                      書記官   文  巧  雲
中      華      民國    九十二    年      三      月     十七     日
論罪科刑依據之法條：
刑法第二百八十四條
因過失傷害人者，處六月以下有期徒刑、拘役或五百元以下罰金，致重傷者，處一年
以下有期徒刑、拘役或五百元以下罰金。
從事業務之人，因業務上之過失傷害人者，處一年以下有期徒刑、拘役或一千元以下
罰金，致重傷者，處三年以下有期徒刑、拘役或二千元以下罰金。


司法院資訊處製作；財團法人民間司法改革基金會備份。
